Inventaris van het archief van de familie Otgens en stukken betreffende de Heerlijkheid Middelharnis, 1409-1948
Nationaal Archief, Den Haag
- Stukken, waarvan het verband tot het archief niet blijkt., D.
  - Plaatselijk ingedeelde stukken., I.
    - HOEVEN., 3.
      - Acte van erfpacht ten behoève van Mercelisse Jan Tolen zoon, Mercelisse de Looper e. a. van land te Hoeven., 1409 Juni 12; 441; 1 stuk
        Het convent van Ste Bernaerds op den Schelt van de orde van Chitaus in het bisdom Kamerijk oorkondt, dat het, met consent van den abt van het godshuis Wylen en met goedvinden van den Heer en den Raad van Brabant, aan Mercelis Jan Tolen sone, Marcelis den Looper e. a. te Hoevene, in erfpacht heeft gegeven de goederen en beemden, waarvan de begrenzing in deze akte wordt aangegeven, tegen een jaarlijksch bedrag van 12 oude groote tournoois en op de voorwaarden, bij verschillende artikelen bepaald.
        Gegeven in 't jaar ons Heeren, doen men schreef 1409 op den 12e dag van Junii.
        Afschrift (Inv. no. 441).
      - "Keuren en breucken" van het convent St. Bernard, waarvan het recht, krachtens contract d.d. 1490 April 9, betreffende de heerlijkheid Hoeven, tusschen het convent en den graaf van Berghem, aan laatstgenoemde is overgegaan. Met eedsformulieren voor keurmeesters. Copieën., [16de eeuw]; 442; 1 stuk
      - Acte van verlenging met 5 jaren van een op 15 April 1614 verleend octrooi aan dijkgraaf, gezworenen en "meest gegoeyde van St.-Maertenspolder" in het markiezaat van Bergen op Zoom, tot het heffen van een weggeld., 1669 Juni 26; 443; 1 charter
      - "Costuymen van de heerlijckheyt de Hoeven", verleend door Johannis Malder, bisschop van Antwerpen, prelaat van het klooster St. Bernard. Copie., [1ste helft der 17de eeuw]; 444; 1 stuk
      - Acte van meting van enkele perceelen land "op 't gors onder Hoeven"., 1681 April 16; 445; 1 stuk
      - Verbaal van gecommitteerden van Etten en Hoeven betreffende de limietscheiding d.d. 1683 (ongeteekend). Met een overeenkomst, over de verdere behandeling hiervan, als gevolg waarvan een tol wordt opgeheven. Met bijlage., 1684; 446; 2 stukken
      - Extract, uit het protocol van verkooping van de nagelaten goederen van Maria van Steenhuysen betreffende de onder Hoeven gelegen 2 1/2 gemeten weide, genaamd "de Tornecooten"., 1726; 447; 1 stuk
      - Sententie van den Raad van Brabant in het proces tusschen den prelaat van de abdij St. Bernard bij Antwerpen en de ingelanden van den St.-Maartenspolder bij Hoeven, ten gunste van laatstgenoemden. Copie., 1736 Mei 4; 448; 1 stuk
      - "Caerte der mastbossen", verdeeld in perceelen, met aanduiding van den verschuldigden cijns voor elk dier perceelen., [18de eeuw]; 449; 1 stuk
      - "Caerte der mastbossen aen de Hoevense hyde", verdeeld in perceelen., [18de eeuw]; 450; 1 stuk
      - Extract uit het cijnsboek van Hoeven., z.d.; 451; 1 stuk
      - Memoriaal van ontvangst van verpachte wei- en hooilanden onder Hoeven, Oudenbosch enz., 1809-1835; 452; 1 deel
      - Stukken betreffende den afkoop van tienden van eigendommen in den St.-Maartenspolder te Hoeven., 1852; 453; 2 stukken
    - MELISSANT., 4.
      - Acte van overdracht ten behoeve van mr. Adriaen Breeman van 3/4 in 1/6 deel van 50 gemeten, 2 lijn, 67 roeden, benevens van 3/4 in 1/6 deel van 18 gemeten en 26 roeden vroonland, gelegen in den St.-Elisabethspolder onder Melissant., 1634 April 21; 454; 1 charter
      - Acte van erfpacht ten behoeve van Willem van Nieuwenhoven, heer van Herkingen enz., van de "ettinge van een eynde van den bouw- of spuydijk van Melissant, even buyten den dorpe van Dirksland"., 1757 Augustus 22; 455; 1 charter
        In dorso notitie's van overboekingen.
      - Acte van erfpacht ten behoeve van Jan Velsburg van de "ettinge van een eintje dijks aen den binnenkant van den dijk van Oud-Melissant, groot 10 vierkante Voornse roeden"., 1790 Juli 23; 456; 1 charter
    - MIDDELHARNIS., 5.
      - Acte, gepasseerd voor schepenen van Vlissingen, waarbij Pieter Scoutten en Jan Bartholomeeusz. afstand doen van de rechten op een korenmolen te Middelharnis, ten gunste van jonkheer Arend van Dorp., 1581 Maart 18; 457; 1 charter
        Gestoken door de acte van accoord tusschen de heeren van Middelharnis en Pieter Schoutens, betreffende den bouw van dezen molen d.d. 1578 Mei 20. 1 charter op papier.
        Zie Reg. nos. 7 en 22.
        7 1578 Mei 20
        De heeren van de heerlijkheid Middelharnis ter eene en Pieter Schoutens ter andere zijde sluiten een overeenkomst, waarbij laatstgenoemde verklaart binnen een bepaalden tijd een korenmolen te doen bouwen op de plaats, "deer den anderen gestaen heeft ofte daeromtrent", en dezen te bemalen gedurende den tijd van zes jaren, tegen een jaarlijksche recognitie voor den wind van drie ponden grooten, na afloop van welken termijn de molen zal worden getaxeerd, waarna de partij ter eene zijde deze tegen den getaxeerden prijs kan overnemen, terwijl bij niet-betaling de molen in gebruik blijft bij Pieter Schoutens.
        Den XXen Meye XVc achtentzeventich.
        Oorspr. op papier (Inv. no. 457). Met transfix d.d. 1581 Maart 18 (regest no. 22).
        22 1581 Maart 18
        Schepenen van Vlissingen oorkonden, dat Pieter Scoutten en Jan Bartholomeeusz. ten behoeve van jonkheer Arent van Dorp, heer van Maesdam en van Middelharnisse, hun rechten op den molen van Middelharnisse hebben overgedragen.
        Op den achtiensten Martii anno XVc eenentachtentich.
        Oorspr. (Inv. no. 457). Met de zeer geschonden schepenzegels in bruine was.
        Getransfigeerd door de acte d.d. 1578 Mei 20 (regest no. 7).
      - Acte van kaveling van land in Middelharnis, genaamd de Johannispolder. Copie., 1762 Juli; 458; 1 stuk
      - Kaart van den in 1762 nieuw bedijkten Johannispolder "geleegen annex en bewesten de scheydinge tussen Middelharnis en Stat aan 't Haringvliet"., 1765 Augustus 15; 459; 1 stuk
      - Pachtconditiën van land, gelegen in den Johannispolder, toebehoorende aan Cornelis Justus Philibertus Philippus graaf van Spangen enz., [1789]; 460; 1 stuk
      - Kaart der verdeeling in acht kavels van het Westwaardsche gors onder Middelharnis(?), groot 89 gemeten, 244 roeden, elk gedeelte groot 11 gemeten, 68 roeden., 1809 Juni. 24; 461; 1 stuk
      - Stukken betreffende de verkaveling van het "Bezomerkadegors" te Middelharnis., 1840, 1852, 1867; 462; 1 omslag
      - Landbouwkaart Middelharnis., 1874; 576; 1 stuk
    - NIEUWE TONGE., 6.
      Zie inv.nr. 577 onder Sommelsdijk.
    - NIEUW- EN OUD-GASTEL., 7.
      - Ordonnantie, verleend aan dijkgraaf, gezworenen en penningmeesters van Heerjansland (Nieuw-Gastel) door superintendent en gecommitteerde van het markiezaat van Bergen op Zoom. Copie., 1569 November 19; 463; 1 stuk
        De oudere ordonnantie is verloren gegaan.
      - Acte van willige condemnatie van den Raad van Brabant, verleend op een schuldbrief d.d. 1691 Februari 16, groot 18 000 gulden, ten laste der eigenaars van de polders onder Oud- en Nieuw-Gastel en ten name van Arent Symonse., 1690 Maart 21; 464; 1 stuk
      - Notulen van de vergadering van dijkgraaf, gezworenen en ingelanden van den polder Heerjansland, genaamd Nieuw-Gastel, o.a. inhoudende verbod tot het plaatsen van houtgewas en opdracht aan het dijkcollege tot onderzoek naar een aanlegplaats voor schepen op Stampersgat en vervolgens tot het ontwerpen van een reglement voor haven-, laad- en losgeld. Copie., 1797 Juni 22; 465; 1 stuk
    - OUDENBOSCH., 8.
      - Acte van erfpacht ten behoeve van Machiel van Monthenair van 225 bunder land, gelegen "tusschen den Oudenbosch ende den Nieuwenbosch ende Winters heyninge". Copie., 1425 Mei 21; 466; 1 stuk
        Zie Reg. no. 2.
        2 1425 Mei 21
        Het convent van het godshuis Sinte Bernairds opte Schelde van de orde van Cystiaux oorkondt, dat het Machiel van Monthenair ter bedijking in erfpacht heeft gegeven tegen een jaarlijkschen erfcijns van 100 gouden Fransche kronen 225 bunder gorsen, gelegen "tusschen den Oudenbosch ende den Nieuwenbosch ende Winters heyninge".
        Gegeven in 't jaar ons Heren dusentich vierhondert en vive en twintich, een ende twintich daige in Meye.
        Afschrift (Inv. no. 466).
      - Acte van erfpacht ten behoeve van Willem de Bye c.s. van land, gelegen onder Baarlebosch en Nieuwenbosch., 1460 October 12; 467; 1 stuk
        Zie Reg. no. 3.
        3 1460 October 12
        Het convent van het godshuis van Sinte Bernaerdts op die Schelt van de orde van Cisteaus oorkondt, dat het, met consent van den abt van het godshuis Vyleer, aan Willem de Bye, drossaard, e. a. ter bedijking in erfpacht heeft gegeven "seeker gorsinge van beemden, van weyden, van erven en van landen ende woude", in de parochiën van Baarlebosch en Nieuwenbosch tegen een jaarlijkschen cijns van 1½ oude groote tournois het bunder.
        Int jaer onses Heeren, doen men schreef duysent vierhondert ende tsestigh, twelf dagen in Octobri.
        Afschrift (Inv. no. 467). Het oorspr. was gezegeld door het convent, den abt van Villers en schepenen van Baarlebosch.
      - Acte van overeenkomst tusschen abt en convent van St. Bernard ter eene en Jan, heer van Bergen op Zoom enz., ter andere zijde, regelende hun gemeenschappelijke belangen in de heerlijkheden Oudenbosch en Hoeven. Copieën., 1496 April 9; 468; 2 exemplaren
        Zie Reg. no. 4.
        4 1496 April 9
        Het convent van het godshuis van Sinte Bernaerts op ter Schelt van de orde van Chisteaux en Jan, heer van Bergen op den Zoome, van Waerhem, van Bierbays etc, sluiten een overeenkomst, regelende hun gemeenschappelijke belangen "in den dorpen en prochiën van den Oudden- ende Nieuwenbossche ende van Hoevenen, met haere toebehoorten", met confirmatie van den abt van Villers, als overste van het godshuis St. Bernard.
        In den jaere ons Heeren, doen men schreeff duysent vierhondert ende sessentnegentich den negensten dach van April nae Paesschen.
        Afschrift (Inv. no. 468).
      - Acte van willige condemnatie, verleend door den Raad van Brabant, op een contract tusschen Oudenbosch en St.-Maartenspolder betreffende de verdeeling hunner gemeenschappelijke lasten. Copie., 1708 Februari 1; 469; 1 stuk
      - Kaart van land, gelegen langs den spoorweg onder Oudenbosch., [19de eeuw]; 470; 1 rol
    - SOMMELSDIJK., 9.
      - Pachtcontact tusschen Gerard Arnolt baron Taets van Amerongen en Willem van der Made, waarbij laatstgenoemde een huis en erf, gelegen in den polder Galathé, in pacht ontvangt. Copie., 1815 September 6; 471; 1 stuk
      - Kaart van de gemeente Nieuwe-Tonge, 1867 en kaart van de gemeente Sommelsdijk waarop ingekleurd de eigendommen corresponderende met daarop aangetekende namen van de landeigenaren., 1868; 577; 1 stuk
      - 'Conclusie van Dupliek' uit het proces tussen de polder het Oudeland van Sommelsdijk en P.M. van Weel, mede deelgerechtigde in de ambachtsheerlijkheid Sommelsdijk, inzake het eigendomsrecht van de Sommelsdijkse dijk en daarbij behorende bermsloot, Copie., 1916; 578; 1 stuk
    - ZEVENBERGEN., 10.
      - Schuldbrief, groot 3100 Carolusguldens, ten behoeve van Peeter Nijs en ten laste van jhr. Arend van Dorp, gevestigd op 36 bunder land te Zevenbergen. Met transfix verbandbrief d.d. 1579 October 12., 1579 September 3; 472; 2 charters, waarvan één op papier
        In dorso de verklaring betreffende de aflossing van dezen schuldbrief.
        Zie Reg. nos. 11 en 16.
        11 1579 September 3
        Burgemeesteren, schepenen en raad van Antwerpen oorkonden, dat jonkheer Arndt van Dorp heeft erkend schuldig te zijn aan Peeter Nijs de som van 3100 Carolusguldens van veertig grooten Vlaamsch, speciaal gevestigd op een hoeve en omtrent 36 bunder land te Zevenbergen.
        Op den derden Septembris int jaer ons Heeren, alss men schreef MCCCCC ende negenentseventich.
        Oorspr. (Inv. no. 472). Het stadszegel nagenoeg verloren.
        Met transfix d.d. 1579 October 12 (Reg. no 16).
        16 1579 October 12
        Schepenen van Zevenbergen oorkonden, dat jonkheer Arent van Dorp ten behoeve van Pieter Nijs heeft verbonden zijn hoeve en omtrent 36 bunder land in den ouden polder van Zevenbergen, ingegevolge den schuldbrief d.d. 1579 September 3 (regest no. 11), waardoor deze gestoken is.
        Op den XIIen Octobris int jaer ons Heeren, als men screeff duysent vijffhondert negen ende tseventich.
        Oorspr. (Inv. no. 472). Met de schepenzegels in groene was.
      - Schuldbrief ten behoeve van de kinderen van Pieter Adamsz. en ten laste van Nicolaas Moelaard wegens den verkoop van 3 1/2 bunder zaailand in den Kleinen Schenkeldijk onder Zevenbergen., 1690 April 13; 473; 1 charter
  - Overige stukken., II.
    - Paspoorten, afgegeven ten behoeve van Constantin van den Berge door prins Maurits en benoodigd tot regeling van de nalatenschap van den heer Van Straten. Copieën., 1589 en 1592; 474; 2 stukken
    - Acte, waarbij de Raadt van Brabant aan zijn eersten deurwaarder, Johan Wallens, het hem toekomend salaris waarborgt, bij executie van een door dien Raad gedane taxatie d.d. 1698 Februari 18., 1698 Maart 11; 475; 1 charter
    - Acte, waarbij de Raad van Brabant aan den eersten deurwaarder gelast, een door den Raad gedane taxatie op 28 April 1723 betreffende een in 1712 door Zyke van der Moer, weduwe van Jan Blois, bij drossaard en regenten van Oudenbosch ingediende rekening ter executie te brengen., 1724 November 24; 476; 1 charter
    - Schuldbrief, groot 700 Carolusguldens, ten behoeve van Maria Cornelia Bremants, ten laste van Maria Adriaens dochter, weduwe van Bormt Lenaertsz., 1630 Juli 26; 477; 1 charter
      In dorso do akte van kwijting d.d. 1638 April 12.
    - Testament van Adriana van Steenhuys. Copie., 1710 Januari 5; 478; 1 stuk
    - Besloten testament van Enrico Francisco Moens. 1731 Mei 18. Copie. Gepubliceerd, 1731 November 9; 479; 1 stuk
    - Legger van ontvangsten uit landpachten en obligatiën., 1797-1831; 480; 1 deel
      Tal van bladen zijn uitgescheurd.
    - Rentebrief, groot 6 Carolusguldens, 5 stuivers, ten behoeve van Laureys van Liekercke en jkvr. Anthonie, weduwe van Bernard Pels. Gecasseerd., 1544 October 20; 481; 1 charter
      In dorso de akte van kwijting d.d. 1624 Februari 16.-Zie Reg. no. 5.
      6 1544 October 20
      Schepenen van Gastele oorkonden, dat Laureys van Liekercke erkent schuldig te zijn aan Anthonie, weduwe van Bernaert Pels, een jaarlijksche rente van 6 Carolusguldens, 6 stuivers, losbaar tegen den penning zestien, gevestigd op een huis en erf, groot 14 gemeten, gelegen in den "inersten tolbergh".
      In den jaere ons Heeren duysent vijffhondert vier ende veerttich den twintichsten dach van Octobri.
      Oorspr. (Inv. no. 481). De zegels zijn verloren.
    - Schuldbrief, groot 1200 guldens ten gunste van Hendrick Raven., 1665 November 28; 482; 1 charter
      In dorso de verklaring van H. Raven d.d. 1683 Januari 20, dat deze schuld betaald is.
    - Exploit, uitgebracht vanwege het Hof van Holland aan Charles de Malvenda, heer van der Graght enz., als een der erfgenamen van jhr. Aernout van Dorp., 1685 Mei 10; 483; 1 stuk
    - Casuspositie betreffende de nalatenschap van Jan Jansz. Rollebiers, zoon van Jan Rollebiers en Jenneken Janssen sGrauwen., z.d.; 484; 1 stuk
    - Akte van verkoop door P. de Vries, notaris te Middelharnis, aan B. van de Roovaart, deurwaarder bij de arrondissement rechtbank te Brielle, van 6 huizen met erven staande en gelegen aan de noordzijde van het zogenaamde Zandpad, kadastraal bekend, gemeente Middelharnis, sectie B no's 550 tot en met 555., 1857; 579; 1 stuk
    - Bevrachtingslijsten van de stoomboot Overflakkee en Goedereede., 1886, 1889, 1890, 1893, 1894-1906; 580; 1 omslag
    - Situatietekeningen van een door de N.V. E.M.G.O. te bouwen transformatorstation aan de Oudelandsche dijk te Middelharnis ten behoeve van de aansluiting van de boerdeij van A. van den Tol., z.d. (ca. 1e helft 20e eeuw); 581; 2 stukken
- Aanvulling op het familiearchief Otgens 1993, E.
  Deze stukken zijn afkomstig van het streekarchivariaat de Markkant te Etten-Leur. Daar berust het archief van de families Otgens en de Pottere.
  - Akte waarbij Jan, abt van het St. Michielsklooster in Antwerpen, Pieter van de Voort e.a. aanstelt om het gors Middelharnis te bedijken en te beschermen tegen de zee, met een uitvoerige beschrijving van de voorwaarden voor het toekomstig beheer van het nieuwe land, Afschrift., (z.j.). 1465; 584; 1 stuk
  - "Tiendenboek" van Middelharnis, akten van verkoop van de tienden met vermelding van de voorwaarden., 1657, 1669, 1670 en 1676; 585; 4 katernen
    Over 1657 en 1676 niet compleet.
  - Instructie voor de schout van Middelharnis., 1658; 586; 1 stuk
  - Rekeningen van ontvangst en uitgaven van Johan Groenendijk als administrateur van het aandeel van de graaf van Querenaing in Middelharnis., 1671 en 1675-1678; 587; 2 katernen
  - Register van tienden van Middelharnis., 1675; 588; 1 deel
  - Vonnis van de Raad van Brabant in een geschil tussen de voogd over de kinderen van Jacques Philippe, baron van Meeren, tegen Zacharias de Beerenstijn., 1679; 589; 1 stuk
  - Akten van verhuur door de Halsheren van Middelharnis aan Cornelis Breeman van enkele landerijen in de oude stad, Afschriften., 1768 en 1774; 590; 2 stukken
  - Akten van voorwaarden van de tienden van Middelharnis met vermelding van de voorwaarden, Gedrukt., 1771-1808; 591-603; 13 katernen
    Verschillende jaren ontbreken.
    - 1771, 591
    - 1772, 592
    - 1773, 593
    - 1774, 594
    - 1775, 595
    - 1776, 596
    - 1784, 597
    - 1787, 598
    - 1788, 599
    - 1798, 600
    - 1800, 601
    - 1808, 602
    - 1809, 603
  - Akte van verhuur door de Halsheren van Middelharnis aan Adriaan Legierse van een perceel, Afschrift., 1778; 604; 1 stuk
  - Akte van verhuur door de Halsheren van Middelharnis aan Lena van der Tulp, weduwe Lodder, van een stuk land in de polder Nieuwenstad, Afschrift., 1780; 605; 1 stuk
  - Akten van verhuur door de Halsheren van Middelharnis aan de weduwe Lodder van enkele vroonlanden. Afschrift., 1780; 606; 1 stuk
  - Akte van verhuur door de Halsheren van Middelharnis aan Gerrit Bonn van enkele landerijen in het oudeland van Middelharnis, Afschriften., 1781; 607; 1 stuk
  - Staten van verkochte tienden van Middelharnis., 1812-1815; 608; 4 stukken